【裁判字號】    95,台上,1910
【裁判日期】    950830
【裁判案由】    確認僱傭關係存在等
【裁判全文】
最高法院民事判決            九十五年度台上字第一九一０號
    上  訴  人  甲○○
    訴訟代理人  呂榮海律師
    被 上訴 人  瑪格服飾有限公司
    法定代理人  乙○○
    訴訟代理人  余道明律師
上列當事人間請求確認僱傭關係存在等事件，上訴人對於中華民
國九十四年八月二十四日台灣高等法院第二審判決（九十三年度
勞上字第六三號），提起上訴，本院判決如下：
    主  文
原判決廢棄，發回台灣高等法院。
    理  由
本件上訴人主張：伊自民國七十九年間起受被上訴人僱用為打版
師，詎被上訴人竟於九十年七月四日以莫虛有之事由終止兩造間
之勞動契約，並拒絕伊返回被上訴人公司工作。被上訴人終止契
約違背勞動基準法（下稱勞基法）之規定，不生效力，兩造間之
勞動契約繼續存在，被上訴人應給付伊自九十年七月五日起至九
十三年二月四日止，按每月新台幣（下同）四萬四千元計算，共
計一百三十六萬四千元之薪資等情，求為確認兩造間之僱傭關係
存在，並命被上訴人給付伊一百三十六萬四千元及加付法定遲延
利息之判決。
被上訴人則以：上訴人業於九十年八月十七日以存證信函通知伊
終止兩造間之勞動契約，兩造間之僱傭關係已因上訴人之終止而
消滅等語，資為抗辯。
原審廢棄第一審所為上訴人勝訴之判決，改判駁回其訴，係以：
上訴人主張伊自七十九年間起受被上訴人僱用為打版師，嗣被上
訴人於九十年七月四日以伊有勞基法第十二條第一項第四款情形
而終止勞動契約，該項終止於法不合，不生效力，伊因而於九十
年八月十七日終止兩造間之勞動契約，請求被上訴人給付資遣費
，惟經判決認定伊終止亦不合法等情，有存證信函、台灣士林地
方法院九十一年度勞訴字第十一號及原審九十二年度勞上易字第
二九號民事判決可稽，堪信為真實。按民事訴訟如係由原告主張
權利者，應先由原告負舉證之責。上訴人係主張兩造間僱傭關係
存在及請求被上訴人給付自九十年七月五日起至九十三年二月四
日止之薪資，自應就兩造間僱傭關係仍然存在及其於上開期間有
在被上訴人公司服勞務之事實負舉證責任。經查上訴人固曾要求
返回被上訴人公司上班遭被上訴人拒絕，但查上開存證信函及民
事判決等件，並不足以證明兩造間之僱傭關係仍然存在及上訴人
有在被上訴人公司服勞務之事實，上訴人主張兩造間之僱傭關係
繼續存在，請求被上訴人給付薪資，為無足採。況兩造間之僱傭
契約並未約定期限，而上訴人於九十年八月十七日通知被上訴人
終止勞動契約之存證信函僅稱：「因雇主違反勞動契約與勞工法
令，致有損害勞工之權益，本人終止勞動契約」等語，無從據以
認定其僅係依勞基法第十四條第一項第六款規定為終止之意思表
示，自應適用民法第四百八十八條第二項規定，認兩造間之僱傭
契約業於斯時終止。故上訴人起訴請求確認兩造間之僱傭關係存
在，被上訴人應給付其薪資一百三十六萬四千元及加付法定遲延
利息，為無理由，不應准許等詞，為其判斷之基礎。
查上訴人係主張其自七十九年間起受被上訴人僱用迄今，請求確
認兩造間之僱傭關係存在。被上訴人對於其自七十九年間起僱用
上訴人之事實並不爭執，僅抗辯兩造間之勞動契約業已終止而不
存在，則就兩造間僱傭關係業已終止而不存在之事實，自應由被
上訴人負舉證責任。原審謂上訴人應就兩造間僱傭關係仍然存在
之事實負舉證責任，有違舉證責任分配之原則。次查勞基法第十
四條第一項第六款規定：雇主違反勞動契約或勞工法令，致有損
害勞工權益之虞者，勞工得不經預告終止契約。上訴人於九十年
八月十七日通知被上訴人終止勞動契約之存證信函記載：「因雇
主違反勞動契約與勞工法令，致有損害勞工之權益，本人終止勞
動契約」等語，有存證信函可稽（見第一審勞訴字卷一五頁），
其用語與上開法條之規定相符，似僅依上開法條之規定而為終止
之意思表示。果爾，原審適用民法第四百八十八條第二項規定，
認系爭勞動契約已於九十年八月十七日終止，亦有未合。又僱用
人受領勞務遲延者，受僱人無補服勞務之義務，仍得請求報酬，
民法第四百八十七條前段定有明文。原審既認被上訴人有拒絕上
訴人上班之情事，上訴人自無補服勞務之義務，而仍得請求報酬
。原審謂上訴人未證明其有在被上訴人公司服勞務之事實，不得
請求被上訴人給付薪資，並有未洽。上訴論旨，指摘原判決違背
法令，求予廢棄，非無理由。
據上論結，本件上訴為有理由。依民事訴訟法第四百七十七條第
一項、第四百七十八條第二項，判決如主文。
中    華    民    國  九十五  年    八    月   三十   日
                      最高法院民事第一庭
                          審判長法官  林  奇  福
                                法官  陳  國  禎
                                法官  陳  重  瑜
                                法官  劉  福  聲
                                法官  黃  義  豐
      本件正本證明與原本無異
                                      書  記  官
中    華    民    國  九十五  年    九    月   十二   日
                                                      Ｋ


司法院資訊處製作；財團法人民間司法改革基金會備份。
